臺北高等行政法院判決　　　　　　　　　　　　　　　九十三年度簡字第三○四號
　　原　　　告　甲○○
　　被　　　告　新竹市政府
　　代　表　人　乙○○市長）.
　　訴訟代理人　丙○○
右當事人間因就業服務法事件，原告不服行政院勞工委員會中華民國九十二年九月十
九日勞訴字第○九二○○四四八八○號訴願決定，提起行政訴訟，本院判決如左：
　　主  文
原告之訴駁回。
訴訟費用由原告負擔。
　　事  實
一、事實概要：原告未經許可即非法容留楊治台所申請聘僱之越南籍勞工TA THI PHU
    ONG（護照號碼A0000000A）於其住處所內從事照顧其兒子和煮飯、洗衣服等工作
    ；另又媒介該名外籍勞工至位於新竹市○○○○○街三十二巷二之一號之「京華
    麵食館」從事清潔等非法工作，案經新竹市警察局第一分局於民國（下同）九十
    二年四月九日下午十九時十分許查獲該名外籍勞工，於九十二年六月十七日以竹
    市警一分外字第○九二○○二一三三號函移由被告，經被告審查認原告分別違反
    就業服務法第四十四條及第四十五條之規定，乃以九十二年六月二十五日府勞就
    字第○九二○○五二○一八─一號違反就業服務法罰鍰案件處分書，依同法第六
    十三條第一項規定，處原告罰鍰新台幣（下同）十五萬元。原告不服，提起訴願
    ，遭決定駁回，遂提起行政訴訟。
二、兩造聲明：
    (一)原告聲明：
      1.訴願決定及原處分均撤銷。
      2.訴訟費用由被告負擔。
 　 (二)被告聲明：
      如主文所示。
三、兩造之主張：
　　(一)原告主張：
      1.原告絕對無任何違章之事實：
        (1)原告從事人力仲介業務之工作，秉持服務客戶之理念，對每位來台工作之
          外籍勞工皆深懷人飢己飢、人溺己溺，祈望每位雇主能找到適宜的人才，
          而每位外籍勞工能勝任其工作，社會能解決部分人力之需求。
        (2)原告承辦雇主楊治台申請外籍監護工事宜，因越南籍之外勞TA THI
          PHUONG（護照號碼A0000000A）對其工作上之認知嚴重不足，雇主楊治台
          與原告幾經商議後，乃委託原告將外勞帶回教導訓練。外勞在原告家中期
          間，原告家人皆耐心教導其工作上之各項細節，外勞於學習家務整理外，
          其餘時間都在暫居之房間內學習中文，偶爾原告之婆婆還會跟她做個測驗
          ，而原告家中五歲及六歲幼子，皆係由原告婆婆照顧，並無假手外勞幫忙
          ，原告只是代雇主訓練外勞讓其熟悉家務能早些適應及幫忙雇主而已，並
          非容留外勞在原告家工作。
        (3)另被告謂原告媒介外勞至「京華麵食館」工作乙事，更係子虛烏有，原告
          於新竹市一分局警員製作筆錄時已說明清楚，敬請查明，還原告清白。
      2.綜上，原處分及訴願決定既有如上述之違法及不當，敬請將訴願決定及原處
        分撤銷為禱。
　　(二)被告主張：
      1.本案經由新竹市警察局第一分局於九十二年四月九日下午十九時十分許在新
        竹市○○路漢堡王速食店前查獲原雇主楊治台所申請聘僱之越南籍逃逸外勞
        TA THI PHUONG（護照號碼A0000000A）後，循線查獲甲○○非法容留外國人
        從事工作及媒介外國人非法為他人工作在案。原告於其起訴狀中稱：「越南
        籍外勞TA THI PHUONG對其工作上之認知嚴重不足，雇主楊治台與原告幾經
        商議後，乃委託原告將外勞帶回教導訓練。外勞在原告家中期間‧‧‧於學
        習家務整理外，其餘時間都在暫居之房間內學習中文‧‧‧」但依據楊治台
        於警局第二次筆錄中所云：「外勞TA THI PHUONG於警察局製作之筆錄內指
        證你同意甲○○與范氏秋霞於九十一年十月二十一日將她帶離你家中，你有
        無意見？」「因與外勞言語溝通不良，無法勝任工作，所以請甲○○將外勞
        帶回公司在職訓練，但從此外勞就未曾回到我家中工作。直到九十二年三月
        二十六日甲○○又把她帶回我家中。」「甲○○及范氏秋霞將外勞帶離你家
        中長達四個月，你有無向甲○○詢問外勞去向？」「有。因與外勞言語溝通
        不良，無法勝任我要求之工作。甲○○於是告訴我既然該外勞不適用，乾脆
        她將該外勞另尋雇主並辦理轉出。但是她後來都未與我連繫，我即數次打電
        話向她詢問該外勞辦理轉出手續進度如何，但是她一直以手續尚未完成來敷
        衍我。後來我覺得不對勁，而且家中母親需要外勞照顧。我即要她立刻將外
        勞帶回我家中，不然將報請警方處理。於是她就在九十二年三月二十六日又
        把外勞帶回我家中。」另外勞TA THI PHUONG於警局第二次筆錄中亦稱：「
        你於第一次在警察筆錄中所言展林有限公司業務員甲○○與翻譯范氏秋霞於
        九十一年十月二十一日起將你從原雇主楊治台家中帶走後至三位非法雇主家
        中工作至九十二年三月二十六日又將你帶回原雇主家中繼續工作是否屬實？
        請詳述？」「屬實。於九十一年十月二十一日起甲○○與范氏秋霞二人共同
        將我帶離原雇主楊治台家，第一次將我帶至一個不知名的地方照顧阿媽。第
        二次於十二月一日起將我帶至甲○○家中照顧其年約三歲及四歲的兒子和煮
        飯、洗衣服等工作。第三次於十二月八日起把我帶至非法雇主桑自強在新竹
        市○○○○○街三十二巷二之一號，所經營之京華麵食館中從事煮麵、洗碗
        等工作。第四次於九十二年一月十二日又將我帶回甲○○家中，照顧她的兩
        個年約三歲及四歲的兒子和煮飯、洗衣服等工作。第五次於一月十六日起把
        我帶至劉世海在新竹縣芎林鄉○○村○○街七三二號家中照顧其妻子劉林淑
        貞及照顧一位年約五歲的男孫和煮飯、洗衣服等工作。最後，三月二十六日
        將我帶回原雇主楊治台家中幫忙家務。因為我不喜歡原雇主，所以於四月二
        日在雇主及仲介不知情下坐計程車逃離原雇主家中至右述第五次工作地點劉
        世海家家中工作。於四月八日甲○○親自開車至劉世海家載我回原雇主家，
        但我又於四月九日早上再次逃逸後就被警察查獲。」又原告於其警局第二次
        筆錄亦有所記載：「妳於警察製作的第一次筆錄中陳述，外勞TA THI
        PHUONG入境半個月後，經雇主楊治台同意，即將她帶回你家中訓練煮飯、打
        掃等工作和學習中文，是否屬實？」「屬實」「依行政院勞委會職業訓練機
        構設立及管理辦法規定，你家有無向中央主管機關申請核准為訓練外勞處所
        ？」「沒有」。綜上所述，起訴人甲○○確有將外勞TA THI PHUONG帶回家
        中，非法容留該外國人從事工作之事實明確，明顯違反就業服務法第四十四
        條之規定並無疑議。另一非法雇主桑自強在其警察筆錄中亦稱：「外勞TA
        THI PHUONG於警察局製作之筆錄內指證你，於九十一年十二月上旬起聘僱她
        在你麵食館中從事清潔等工作，你有無意見？」「我原本於九十一年九月許
        ，是依合法程序委託展林有限公司業務員甲○○辦理申請外勞事宜，約二個
        月後她告訴我，我申請外勞的文件已經在行政院勞委會審核中，並說我申請
        外勞的案子應該沒有問題，並給我一本越南籍外勞的履歷表讓我挑選，我問
        她外勞何時會來我家中，她告訴我外勞約於九十一年十二月初就會到我家工
        作，等到十一月底我一直未見到甲○○帶外勞來，甲○○告訴我，我申請外
        勞的文件在衛生署有些問題，所以她說可以帶一位雇主不要用的合法外勞，
        且可以通報行政勞委會合法轉讓給我使用，我不疑有她，所以甲○○就於九
        十一年十二月初，帶外勞TA THI PHUONG至我麵食館中從事清潔等工作。」
        「外勞TA THI PHUONG在你麵食館中工作多久？」「大概做一個月後，我問
        朋友外勞可以以這種方式轉換雇主嗎？朋友告訴我這樣可能是違法的，我便
        和甲○○聯絡外勞轉換程序辦好沒，她說還在辦理中，因我害怕會違法，所
        以我就將外勞帶回甲○○的公司交給他的婆婆。」「外勞TA THI PHUONG 在
        你麵食館中工作期間是否住在你家中？」「是住在我家中。」其敘述如此清
        楚，外勞TA THI PHUONG亦指證歷歷，豈如原告於起訴狀及前訴願書中所云
        ：「原告（訴願人）媒介外勞至『京華麵食館』工作乙事，更係子虛烏有‧
        ‧‧係桑自強先生將越南籍新娘誤認為本件之越南籍外勞所致」，乃原告之
        推諉之辭，實難卸其責，更何況其身為私立就業服務機構展林有限公司之業
        務員，焉有不知就業服務法第四十五條之規定，任何人不得媒介外國人非法
        為他人工作。揆諸前揭說明，原告起訴理由不足，明顯違反就業服務法第四
        十四條、第四十五條之規定，依據同法第六十三條第一項規定科處罰鍰新台
        幣十五萬元。
      2.綜上所述，原告違法事實明確，所提行政訴訟敬請依法駁回。
　　理  由
一、按「任何人不得非法容留外國人從事工作。」「任何人不得媒介外國人非法為他
    人工作。」「違反第四十四條‧‧‧規定者，處新臺幣十五萬元以上七十五萬元
    以下罰鍰。」「違反第四十五條規定者，處新台幣十萬元以上五十萬元以下罰鍰
    。」分別為就業服務法第四十四條、第四十五條、第六十三條第一項及第六十四
    條第一項所明定。
二、查本件原告非法容留楊治台所申請聘僱之越南籍外國人TA THI PHUONG於其住所
    內從事照顧其兒子和煮飯、洗衣服等工作；另又媒介該名外勞至位於新竹市○○
    ○○○街三十二巷二之一號桑自強所經營「京華麵食館」從事清潔等非法工作，
    案經新竹市警察局第一分局於九十二年四月九日下午十九時十分許查獲該名外勞
    後循線查獲，此有外勞TA THI PHUONG、桑自強、原雇主楊治台及原告之偵訊筆
    錄附原處分卷可稽，其分別違反就業服務法第四十四條及第四十五條之規定，事
    證明確。
三、原告起訴意旨雖稱：越南籍外勞TA THI PHUONG對其工作上之認知嚴重不足，雇
    主楊治台與原告幾經商議後，乃委託原告將外勞帶回教導訓練，並非容留外勞在
    原告家中工作；又被告謂原告媒介外勞至「京華麵食館」工作，則為子虛烏有之
    事云云。惟查：
    (一)有關違反就業服務法第四十四條規定部分：
      外勞TA THI PHUONG於九十二年四月二十一日之警訊中陳稱：「（問：你於第
      一次在警察局筆錄中所言展林有限公司業務員甲○○與翻譯范氏秋霞九十一年
      十月二十一日起將你從原雇主楊治台家中帶走後至三位非法雇主家中工作至九
      十二年三月二十六日又將你帶回原雇主家中繼續工作是否屬實？請詳述？）：
      屬實。於九十一年十月二十一日起甲○○與范氏秋霞二人共同將我帶離原雇主
      楊治台家，第一次將我帶至一個不知名的地方照顧阿媽。第二次於十二月一日
      起將我帶至甲○○家中照顧其年約三歲及四歲的兒子和煮飯、洗衣服等工作。
      第三次‧‧‧。第四次於九十二年一月十二日又將我帶回甲○○家中，照顧她
      的兩個年約三歲及四歲的兒子和煮飯、洗衣服等工作。第五次‧‧‧」。且原
      告於九十二年六月十三日之警訊中亦陳稱：「（問：你於警察製作的第一次筆
      錄中陳述，外勞入境半個月後，經雇主楊治台同意即將她帶回你家人訓練煮飯
      、打掃等工作和學習中文，是否屬實？）屬實。（問：依行政院勞委會『職業
      訓練機構設立及管理辦法』規定，你家有無向中央主管申請核准為訓練外勞處
      所？）沒有。（問：你是否知道，依法外勞於訓練處所不得有勞務提供或工作
      之事實？）我知道。」則本件原告確有將外勞TA THI PHUONG帶回家中從事煮
      飯、打掃等工作，至堪認定。又原告家中並非外勞訓練處所，其訴稱係訓練外
      勞熟悉家務云云，顯屬遁詞，不足採信。
    (二)有關違反就業服務法第四十五條之規定部分：
      外勞TA THI PHUONG於九十二年四月二十一日警訊中陳稱：「（問：你於第一
      次在警察局筆錄中所言展林有限公司業務員甲○○與翻譯范氏秋霞於九十一年
      十月二十一日起將你從原雇主楊治台家中帶走後至三位非法雇主家中工作至九
      十二年三月二十六日又將你帶回原雇主家中繼續工作是否屬實？請詳述？）屬
      實。於九十一年十月二十一日起甲○○與范氏秋霞二人共同將我帶離原雇主楊
      治台家‧‧。第三次於十二月八日起把我帶至非法雇主桑自強在新竹市○○○
      ○○街三十二巷二之一號所經營之京華麵食館中從事煮麵、洗碗等工作‧‧‧
      」。且桑自強於九十二年四月十五日之警訊中亦陳稱：「（問：外勞TA THI
      PHUONG警察局製作之筆錄內指證你，於九十一年十二月上旬起聘僱她在你麵食
      館中從事清潔等工作，你有無意見？）我原本於九十一年九月許，是依合法程
      序委託展林有限公司業務員甲○○辦理申請外勞事宜，約二個月後她告訴我，
      我申請外勞的文件已經在行政院勞委會審核中，並說我申請外勞的案子應該沒
      有問題，並給我一本越南籍外勞的履歷表讓我挑選，我問她外勞何時會來我家
      中，她告訴我外勞約於九十一年十二月初就會到我家工作，等到十一月底我一
      直未見到甲○○帶外勞來，甲○○告訴我，我申請外勞在衛生署有些問題，所
      以她說可以帶一位雇主不要用的合法外勞，且可以通報行政勞委會合法轉讓給
      我使用，我不疑有她，所以甲○○就於九十一年十二月初，帶外勞TA THI
      PHUONG帶至我麵食館中從事清潔等工作。（問：你聘僱外勞TA THI PHUONG時
      是否知道她是他人所申請之外勞？）甲○○小姐告訴我該外勞因原雇主不願意
      繼續聘僱，所以她已經通報勞委會合法讓我聘僱。（問：外勞TA THI PHUONG
      在你麵食館中工作多久？）大概做一個月後，我問朋友外勞可以以這種方式轉
      換雇主嗎？朋友告訴我這樣可能是違法的，我便和甲○○聯絡外勞轉換程序辦
      好沒，她說還在辦理中，因我害怕會違法，所以我就將外勞帶回甲○○的公司
      交給他的婆婆‧‧‧」。則本件原告雖於九十二年六月十三日之偵訊筆錄中稱
      其係介紹外籍新娘至桑自強家從事工作，惟其並未舉證以實其說；況據桑自強
      九十二年四月十五日之偵訊筆錄自始未提及外籍新娘，並稱甲○○稱該外勞係
      因原雇主不願意繼續聘僱，所以通報勞委會合法轉讓予桑自強聘僱，嗣後桑自
      強因害怕違法而親將外勞送回甲○○公司等節，並對照外勞TA THI PHUONG於
      九十二年四月二十一日之偵訊筆錄明確指出甲○○於九十一年十二月八日起將
      其帶至非法雇主桑自強在新竹市○○○○○街三十二巷二之一號所經營之京華
      麵食館中從事煮麵、洗碗等工作，則本件原告媒介外國人非法為他人工作之違
      法事實，應堪認定。原告否認其事，要屬卸責之詞，亦不足採。
四、綜上所述，本件原告違反就業服務法第四十四條「任何人不得非法容留外國人從
    事工作」及同法第四十五條「任何人不得媒介外國人非法為他人工作」應足堪認
    定。又核其非法容留外國人從事工作及媒介外國人非法為他人工作係為二行為，
    違反不同之法條之規定，應分別加以處罰，並無適用刑法總則關於牽連犯規定之
    餘地；被告依從一重之同法第六十三第一項規定，處原告罰鍰十五萬元，適用法
    令容有違誤，惟基於訴願法第八十一條第一項但書規定之「不利益變更禁止原則
    」，訴願決定仍將原處分維持，並無不合。原告起訴意旨仍執前詞，訴請撤銷原
    處分及訴願決定，為無理由，應予駁回。又本件為簡易訴訟程序事件，依卷內資
    料及本院調查所得，事證已臻明確，故不經言詞辯論為之，併此敘明。
據上論結，本件原告之訴為無理由，依行政訴訟法第二百三十三條第一項、第二百三
十六條、第一百九十五條第一項後段、第九十八條第三項前段，判決如主文。
中　　　華　　　民　　　國　　九十三　　年　　　七　　　月　　 三十 　　日
                        臺 北 高 等 行 政 法 院  第 一 庭
    　　　　　　　　　　　　　　　　　  　　　 法　官　李得灶
右為正本係照原本作成。
本件以訴訟事件所涉及之法律見解具有原則性者為限，始得於本判決送達後二十日內
向本院提出上訴狀並表明上訴理由，如已於本判決宣示後送達前提起上訴者，應於判
決送達後二十日內補具上訴理由（均按他造人數附繕本），且經最高行政法院許可後
方得上訴。
中　　　華　　　民　　　國　　九十三　　年　　　八　　　月　　　五　　　日
                                               書記官  陳清容
